【裁判字號】    97,簡上,75
【裁判日期】    970718
【裁判案由】    過失傷害
【裁判全文】
臺灣新竹地方法院刑事判決              97年度簡上字第75號
上  訴  人
即  被  告  乙○○
上列上訴人即被告因過失傷害案件，不服本院竹北簡易庭於中華
民國96年11月30日所為之96年度竹北交簡字第544 號第一審簡易
判決（聲請簡易判決處刑案號：臺灣新竹地方法院檢察署96年度
偵字第3649號）提起上訴，本院管轄第二審之合議庭判決如下：
    主  文
原判決撤銷。
乙○○犯過失傷害罪，處有期徒刑肆月，如易科罰金，以新臺幣
壹仟元折算壹日；減為有期徒刑貳月，如易科罰金，以新臺幣壹
仟元折算壹日。緩刑貳年。
    事實及理由
壹、構成犯罪事實：
    乙○○於民國96年4 月13日中午12時50分許（原聲請簡易判
    決處刑書及原審判決書均誤載為上午12時30分），駕駛車牌
    號碼8B－9819號自用小客車，沿新竹縣竹北市○○街，由東
    往西方向行駛，行經文化街與仁義路口時，本應注意行經無
    號誌之交岔路口時，左方車應讓右方車先行，並應注意車前
    狀況，隨時採取必要之安全措施，而依當時之天候晴、日間
    自然光線、路面乾燥、無缺陷、亦無障礙物之柏油路面，且
    視距良好等情，在客觀上亦無不能注意之情事，竟疏未注意
    ；適有黃宛林（所涉過失傷害罪嫌，業經本院竹北簡易庭以
    96年度竹北交簡字第544 號刑事簡易判決判處有期徒刑6 月
    ，並減為有期徒刑3 月確定）駕駛車牌號碼3909－MX號自用
    小客車，沿新竹縣竹北市○○路，由北往南行駛，行駛至文
    化街、仁義路口時，本應注意行經無號誌交岔路口時，應減
    速慢行，並應注意車前狀況，隨時採取必要之安全措施，且
    依當時天氣、路況，亦無不能注意之情形，竟疏未減速慢行
    ，致2 車在文化街、仁義路口時發生撞擊，復因衝擊力道強
    大，撞擊後黃宛林所駕駛車牌號碼3909－MX號自用小客車，
    再衝至對向撞及當時沿新竹縣竹北市○○路，由南往北方向
    行駛，由丙○○所騎乘，搭載其子甲○○，車牌號碼NZ7-91
    6 號之重型機車，丙○○、甲○○因而人車倒地，造成丙○○受有骨盆骨折、右踝撕裂傷、右小腿挫傷等傷害；致甲○○受有顱骨骨折併氣腦及蜘蛛膜下腔出血及硬腦膜下出血、
    右側肺挫傷併氣血胸、肝臟挫傷、右側肱骨頭骨折、臉部挫
    擦傷等傷害。
貳、認定犯罪事實所根據的證據及理由：
一、程序部分：
    按傳聞法則之重要理論依據，在於傳聞證據未經當事人之反
    對詰問予以核實，乃予排斥，惟若當事人已放棄對原供述人
    之反對詰問權，於法院審判時表明同意該等傳聞證據可作為
    證據，基於證據資料愈豐富，愈有助於真實發現之理念，並
    貫徹刑事訴訟法修法加重當事人進行主義之精神，確認當事
    人對於證據能力有處分權之制度，傳聞證據經當事人同意作
    為證據，法院認為適當者，亦得為證據。另當事人對於傳聞
    證據表示「沒有意見」，而未於言詞辯論終結前聲明異議（
    Without Objection ），應視為已有將該等傳聞證據採為證
    據之同意，此刑事訴訟法第159 條之5 定有明文。本案被告
    於本院審理程序中已表示對本院所提示調查之卷內人證物證
    之證據能力沒有意見，迄本院辯論終結前，被告亦未爭執本
    案證據之證據能力，依刑事訴訟法第159 條之5 第2 項之規
    定，應視為被告已同意本案相關之傳聞證據均可作為證據，
    本院斟酌本案卷內之證據並非非法取得，亦無證明力明顯過
    低之情形，且經本院於審判期日依法進行證據之調查、辯論
    ，被告於訴訟上之程序權，已受保障，前開各該證據，均得
    採為證據，先予敘明。
二、實體部分：
（一）被告乙○○於警局詢問時、檢察事務官詢問時之供述，及
      本院準備程序、審理程序訊問時之自白。
（二）同案被告黃宛林於警詢時、檢察事務官詢問時之供述。
（三）證人即告訴人丙○○於警詢時及檢察事務官詢問時之指訴
      。
（四）道路交通事故現場圖、道路交通事故調查報告表（一）、
      （二）各1 份、交通事故現場照片14幀、新竹縣警察局舉
      發違反道路交通管理事件通知單影本2 紙、酒精測定紀錄
      表3 紙在卷可查。
（五）長庚紀念醫院診斷證明書2 紙及東元綜合醫院診斷證明書
      1 紙附卷可證。
（六）臺灣省竹苗區車輛行車事故鑑定委員會96年9 月11日竹苗
      鑑960526字第0965303061號函附鑑定意見書1 份在卷可證
      。
（七）原審向東元綜合醫院及財團法人長庚紀念醫院函查甲○○
      之回覆函各1 紙在卷可證。
、撤銷改判的理由：
一、被告乙○○上訴意旨略以：查被告乙○○駕駛肇事後，於新
    竹縣警察局竹北分局警員前往現場處理時，被告乙○○在場
    等候並當場承認為肇事人，核屬自首；次查，被告前無刑事
    前科紀錄，日常生活素行狀況及品行堪稱良好，本案係一般
    車輛交通意外事故，被告顯無惡性故意犯罪之動機及目的，
    從而其手段亦非一般暴力性等犯罪行為可擬，復徵本案被告
    違反義務之程度甚低，且被告於97年4 月16日業與被害人達
    成部分和解，並蒙被害人原諒不再追究被告刑事責任，其犯
    後態度尚稱良好，是懇請本院審酌上開情狀，果被告因此而
    受刑之宣告，進而執行，對被告經濟生活有莫大不利之影響
    ，故祈求本院薄體上情，並參酌量刑之規定，酌賜被告較輕
    罰金之刑度，並予緩刑之宣告，不勝感激等等。
二、經查：
（一）量刑的輕重及緩刑之宣告，屬事實審法院得依職權自由裁
      量之事項，苟已斟酌刑法第57條各款所列情狀而未逾越法
      定刑度，且未宣告緩刑，不得遽指為違法。且在同一犯罪
      事實與情節，如別無其他加重或減輕之原因，下級審量定
      之刑，亦無過重或失輕之不當情形，則上級審法院對下級
      審法院之職權行使，原則上應予尊重。
（二）原審論處被告乙○○罪刑本非無見，然查本件被告乙○○
      於犯行未被發覺前，在現場等候警員前來處理，並主動向
      警員陳述其為肇事者，而自願接受裁判，得依自首規定減
      輕其刑。原審漏未審酌被告乙○○自首之事實，尚有未洽
      。被告以原審判決量刑過重為由上訴，則有理由，是原判
      決既有前開可議之處，自應由本院予以撤銷改判。
肆、自為判決的論罪科刑理由：
一、論罪：
（一）被告乙○○所為，係犯刑法第284 條第1 項前段之過失傷
      害罪。
（二）想像競合犯：被告一駕駛過失行為，致2 人受傷，係一行
      為而觸犯數罪名之想像競合犯，依刑法第55條規定，從一
      重處斷。
（三）刑罰減輕事由（自首）：被告於肇事後於未被有偵查犯罪
      職權之機關或公務人員發覺前，在現場等候警員前來處理
      ，並於新竹縣警察局竹北分局警員彭宏政接獲通報而到達
      車禍現場，尚未確切懷疑係乙○○肇事之際，向彭宏政自
      首坦承肇事，同時願意接受裁判等情，有被告於本院審理
      訊問時供稱：警察到現場後，我跟警察說我跟黃宛林的車
      相撞，那時在等待救護車來處理丙○○和其子的傷勢，然
      後就配合警察製作現場圖及拍照等語可查，並有本院公務
      電話記錄表1 紙在卷可證，被告對於未發覺之犯罪自首而
      接受裁判，符合自首要件，爰依刑法第62條前段之規定減
      輕其刑。
二、科刑：
（一）主刑：審酌被告素行良好，因一時不慎，致有本件犯行，
      並參諸被告之過失情節、過失程度重大、被害人所受傷害
      情形，及被告於本院審理程序中已與被害人達成和解，犯
      後坦白承認犯行等一切情狀，量處如主文所示之刑，並諭
      知易科罰金之折算標準。又查被告所犯上開之罪，犯罪時
      間係在96年4 月24日以前，核與中華民國九十六年罪犯減
      刑條例第2 條第1 項第3 款規定相符，應予減刑，爰依法
      減刑如主文所示，並諭知易科罰金之折算標準，以示懲儆
      。
（二）緩刑：被告前未曾因故意犯罪受有期徒刑以上刑之宣告，
      有臺灣高等法院被告前案紀錄表及刑案資料查註紀錄表各
      1 份在卷可參，因一時疏失，致罹刑章，事後坦承犯行，
      並已與告訴人達成和解，告訴人亦表示願意原諒被告，同
      意給予被告緩刑之宣告，有本院97年度竹調字第73號調解
      筆錄影本、本院公務電話記錄表及刑事陳述意見狀各1 紙
      在卷可查，經此偵審程序及科刑判決之教訓後，被告應當
      已知所警惕，相信不會再犯，本院因認被告所受宣告之刑
      ，以暫不執行為適當，爰併予宣告緩刑2 年，以啟自新。
伍、適用法律的依據：
一、程序法方面：刑事訴訟法第455 條之1 第1 項、第3 項、第
    369 條第1 項前段、第364 條、第299 條第1 項前段。
二、實體法方面：刑法第284 條第1 項前段、第55條、第62條前
    段、第41條第1 項前段、第74條第1 項第1 款，刑法施行法
    第1 條之1 第1 項、第2 項前段，中華民國九十六年罪犯減
    刑條例第2 條第1 項第3 款、第7 條，判決如主文。
本案經檢察官郭進昌到庭執行職務。
中    華    民    國    97    年    7     月    18    日
                  刑事第四庭審判長法  官  林秋宜
                                  法  官  劉兆菊
                                  法  官  馮俊郎
以上正本證明與原本無異。
本件判決不得上訴。
中    華    民    國    97    年    7     月    18    日
                                  書記官  鄧雪怡
附錄本案論罪科刑實體法條全文：
刑法第284 條第1 項：
因過失傷害人者，處6 月以下有期徒刑、拘役或500 元以下罰金
。致重傷者，處1 年以下有期徒刑、拘役或500 元以下罰金。（
罰金之貨幣單位改為新臺幣，並提高為30倍）


司法院資訊處製作；財團法人民間司法改革基金會備份。
